臺灣高雄地方法院刑事判決　　　　　　　 96年度訴字第451號
公　訴　人　臺灣高雄地方法院檢察署檢察官
被　　　告　丙○○
上列被告因妨害電腦使用罪案件，經檢察官提起公訴（95年度偵
字第33048 號），本院判決如下：
    主  文
丙○○無罪。
    理  由
一、公訴意旨略以：被告丙○○明知未經許可，不得取得、刪除
    或變更他人電腦或其相關設備之電磁紀錄，竟自民國94年12
    月26日凌晨6 時30分許起至同日13時18分止，在不詳處所，
    利用電腦及週邊設備連接網際網路至「吉恩立數位科技股份
    有限公司（下簡稱吉恩立公司）」所維護之「天堂二」線上
    遊戲伺服主機「04- 黎歐納」，無故輸入告訴人乙○○在「
    天堂二」線上遊戲所申請使用之帳號及密碼（帳號為000000
    00，角色名稱為「kuro23」、「ID好奇怪」、「女王精」）
    ，而連線至「天堂二」線上遊戲伺服主機，被告丙○○先操
    控告訴人乙○○在「天堂二」線上遊戲所扮演上開角色所擁
    有之無法複製、價值約新臺幣（下同）3 萬元之虛擬裝備及
    寶物「黑光項鍊」、「黑光耳環」及「金幣」等道具（此等
    虛擬物品在現實生活中，為具有一定財產上交易價值之電磁
    記錄）予以販賣、丟棄，或將販賣所得「金幣」逕予丟棄，
    再藉由其本人所操縱之角色「影音傳送」將上開等多項虛擬
    物品及「金幣」拾取後，並將多項虛擬物品販賣以換取「金
    幣」，連同上開拾取之「金幣」，計獲取8700萬個「金幣」
    。因認被告丙○○涉有刑法第358 條之無故輸入他人帳號而
    入侵他人電腦罪嫌及同法第359 條之無故取得他人電腦電磁
    紀錄罪嫌等語。
二、證據能力方面：
  (一)按被告以外之人於審判外之言詞或書面陳述，除法律有規定
    外，不得作為證據，刑事訴訟法第159 條第1 項定有明文。
    證人即告訴人乙○○於警詢中之陳述，性質屬於傳聞證據，
    被告於本院準備程序中，已就證據能力表示爭執（本院卷第
    17頁），且查無符合刑事訴訟法第159 條之1 至第159 條之
    4 所定之情形，故告訴人乙○○於警詢之陳述，無證據能力
    。
  (二)被告以外之人於偵查中向檢察官所為之陳述，除顯有不可信
    之情況者外，得為證據，刑事訴訟法第159 條之1 第2 項定
    有明文。本件證人即告訴人乙○○於檢察官偵查中所為之陳
    述，本質雖屬傳聞證據，然其未曾提及檢察官有不法取供之
    情形，被告雖以爭執該證詞之證據能力，惟其未釋明上開供
    述有何顯不可信之情況，且證人乙○○復經本院傳喚到庭具
    結作證，被告之對質、詰問權已獲得保障（本院卷第40至41
    頁），是證人乙○○於檢察官偵查中之陳述，自具有證據能
    力。
  (三)被告以外之人於檢察事務官、司法警察官或司法警察調查中
    所為之陳述，與審判中不符時，其先前之陳述具有較可信之
    特別情況，且為證明犯罪事實存否所必要者，得為證據，刑
    事訴訟法第159 條之2 亦有規定。證人甲○○於警詢時陳稱
    ：伊向「影音傳送」購買天幣，當時可能是看到有人在購物
    區喊要賣天幣，伊就直接線上對談，有買裝備及天幣等共價
    值新臺幣1 萬8 千元的物品，對方好像先把物品留給伊後，
    伊就去匯1 萬8 千元等語（偵查卷第8 頁），與其於本院審
    理中具結證稱：94年12月26日伊向「影音傳送」角色購買虛
    擬金幣、寶物，一共多少錢已不記得，伊匯1 萬8 千元給被
    告，是伊向被告買的，當時伊買很多東西，伊當時以為向「
    影音傳送」購買金幣及寶物就是這1 張1 萬8 千元的匯款收
    據，後來伊有跟警員解釋清楚等語（本院卷第99至100 頁）
    ，其於警詢中及本院審理時之供述已有前後陳述不符之情形
    ，本院審酌證人甲○○於本院審判中並未否認警詢時有為上
    開陳述，且其警詢中之陳述，較無來自被告或其他成員同庭
    在場之壓力而出於虛偽不實之指證，或事後串謀而故為迴護
    被告之機會，客觀上應具有較可信之特別情況，且亦為證明
    犯罪事實存否所必要，依上揭規定，證人甲○○於警詢中之
    陳述自有證據能力。
三、按犯罪事實應依證據認定之，無證據不得認定犯罪事實；又
    不能證明被告犯罪者，應諭知無罪之判決，刑事訴訟法第15
    4 條第2 項、第301 條第1 項分別定有明文。又告訴人之告
    訴，係以使被告受刑事追訴為目的，其指訴是否與事實相符
    ，仍應調查其他證據，以資審認，必被害人所述被害情形，
    無瑕疵可擊，且就其他方面調查，又與事實相符，始足據為
    有罪判決之基礎（最高法院81年度臺上字第3539號判決參照
    ）。認定犯罪事實所憑之證據，雖不以直接證據為限，間接
    證據亦包括在內；然而無論直接或間接證據，其為訴訟上之
    證明，須於通常一般之人均不致有所懷疑，而得確信其為真
    實之程度者，始得據為有罪之認定，倘其證明尚未達到此一
    程度，而有合理之懷疑存在，致使無從為有罪之確信時，根
    據「罪證有疑，利於被告」之證據法則，即不得遽為不利被
    告之認定（最高法院76年度台上字第4986號判例意旨參照）
    。
四、公訴人認被告係犯詐欺取財罪，無非係以證人即告訴人乙○○之指述、被告丙○○及偵查中同案被告甲○○（業經不起
    訴處分確定）於警詢之供述、吉恩立公司帳號證明書、甲○○所有之郵局帳戶（帳號：00000000000000）存摺封面及內
    頁影本、被告之母王菁霞所有之中國信託帳戶（帳號：0000
    00000000）存摺封面影本、角色名稱為「無聊瑪莉」、「影
    音傳送」之遊戲歷程表、角色名稱為「kuro23」、「ID好奇
    怪、「女王精」及「影音傳送」之遊戲歷程表等資為論據。
五、訊據被告固不否認甲○○於94年12月26日匯款1 萬8 千元至
    伊母親王菁霞帳戶之事實，惟矢口否認有何妨害電腦使用犯
    行，辯稱：伊完全不認識乙○○，也從來未見過乙○○的線
    上遊戲ID等遊戲資料，與甲○○是在玩線上遊戲認識的，伊
    跟甲○○都從事收購遊戲幣及販賣，在本案發生前伊未跟甲○○實際見過面；「影音傳送」帳號不是伊所有，伊未輸入
    乙○○的遊戲帳號及密碼而盜取他的寶物，也未將8700萬個
    「金幣」賣給甲○○；甲○○在94年12月26日匯款1 萬8 千
    元到伊母親王菁霞的帳戶給伊，這筆錢是他之前跟伊調遊戲
    幣，他本來要還伊遊戲幣，因為他臨時買不到，所以就折算
    錢給伊；又8 千7 百萬個「金幣」在94年12月當時折算市價
    應該只有新台幣（下同）2 千元至2 千5 百元，也不可能賣
    到1 萬8 千元等語。經查：
  (一)94年12月26日6 時30分許起至同日13時18分許止，吉恩立公
    司所維護之「天堂二」線上遊戲伺服主機「04- 黎歐納」，
    遭不明人士輸入告訴人乙○○在「天堂二」線上遊戲所申請
    使用之帳號及密碼（帳號為00000000，角色名稱為「kuro23
    」、「ID好奇怪」、「女王精」），而連線至「天堂二」線
    上遊戲伺服主機，先操控告訴人在「天堂二」線上遊戲所扮
    演上開角色所擁有之無法複製之虛擬裝備及寶物「黑光項鍊
    」、「黑光耳環」及「金幣」等道具予以販賣、丟棄，或將
    販賣所得「金幣」逕予丟棄，再由角色「影音傳送」（帳號
    名稱：wulove10299） 將上開等多項虛擬物品及「金幣」拾
    取後，並將多項虛擬物品販賣以換取「金幣」，嗣後同日6
    時59分16秒許，道具接收者「影音傳送」將拾取的道具賣掉
    後，將大量金幣交給角色「無聊瑪莉」，同日13時18分41秒
    許，角色「影音傳送」將8 千7 百萬個「金幣」賣給角色「
    無聊瑪莉」（帳號名稱：aaa0000000）之事實，業經證人即
    告訴人乙○○於偵查中及本院審理時證稱：伊於94年12月26
    日凌晨5 時許下線，掛網賣東西，下午13時許伊再上線查看
    ，結果發現伊所有的寶物、裝備及「金幣」都不見了，伊立
    刻向吉恩立數位科技股份有限公司調取遊戲歷程報案；伊失
    竊虛擬物品有項鍊、盔甲、「黑光耳環」及「金幣」等道具
    ；伊未將其寶物、金幣等賣給「影音傳送」、「無聊瑪莉」
    等語（偵查卷第41頁、本院卷第40頁反面），並有吉恩立公
    司94年12月26日出具之帳號證明書，載明「天堂二」遊戲帳
    號00000000自93年3 月27日起為楊凱翔（乙○○借用楊凱翔
    名義申請該帳戶）所持有（偵查卷第11頁）；及吉恩立公司
    於95年2 月17日傳真予承辦警員丁○○之上開時間角色名稱
    含「kuro23」、「ID好奇怪、「女王精」及「影音傳送」、
    「無聊瑪莉」之遊戲歷程表1 份在卷為憑（偵查卷第21頁至
    第32頁），此部分事實堪信為真。至於告訴人雖於本院證稱
    ：伊失竊遊戲幣7 、8 億云云（本院卷第40頁反面），惟由
    上開遊戲歷程觀之，本件「影音傳送」賣給「無聊瑪莉」之
    金幣僅為8 千7 百萬個（偵查卷第32頁），告訴人上開指訴
    與事實不符。
  (二)其次，角色「影音傳送」、「無聊瑪莉」之帳號所有人資料
    登記：角色「影音傳送」之帳號wulove10299 ，登記姓名：
    吳振嘉、身分證字號：Ｚ000000000，95年12月26日6 時31分
    許至同日6 時59分許，登入之IP位址為210.6.23.94 ；角色
    「無聊瑪莉」帳號aaa00000000 ，登記姓名：甲○○、身分
    證字號Ｚ000000000，有吉恩立公司提出之帳號資料1 紙在卷
    為憑（偵查卷第33頁）。證人甲○○固於本院證稱伊於94年
    12月26日有向角色「影音傳送」購買虛擬寶物、金幣等語（
    本院卷第99頁），惟對於被告以何角色與其交易，證稱「不
    知道」，對於與「影音傳送」角色是否熟識，證稱：「時間
    久了，不記得」等語（本院卷第104 頁），而上開「影音傳
    送」之身分證字號、地址、戶籍資料等，經查證均為虛構，
    「影音傳送」得到上開金幣之IP位址210.6.23.94 是在香港
    乙節，業經證人即承辦警員丁○○於本院證述屬實（本院卷
    第39頁），並有臺北縣政府警察局金山分局96年9 月12日北
    縣警金刑字第0960011780號函說明欄二、載明「經查帳號：
    wdlove02 99 （應係wu love10299之誤載）、人物：影音傳
    送、上網竊取時間IP位置210.6.23.94 係在香港，另該帳號
    申請時所留之身分證字號Ｚ000000000經查詢係身分證字號錯
    誤，且地址桃園縣龍潭鄉○○路226 號無此門牌號碼，顯見
    帳號wdlove 0299 、人物：影音傳送當初向吉恩立數位科技
    股份有限公司所申請之帳號時所留之基本資料係虛構。」等
    語，並有該函所檢附IP位置查詢表1 份在卷為憑（本院卷第
    51至52頁），佐以吉恩立公司96年11月5 日吉管字第071100
    1 號函覆本院之被告於該公司申請之「天堂二」遊戲帳號資
    料所載，被告之帳號共有000000000000、Ｚ000000000、Ｚ00
    0000000 、Ｚ000000000、Ｚ0 00000000 等5 個帳號（本院卷
    第83至84頁），與上開「影音傳送」之帳號資料並不相符，
    則僅憑證人甲○○上開證述，尚不能證明被告於上開時間操
    控告訴人在「天堂二」線上遊戲所扮演之角色，或以「影音
    傳送」角色販賣上開虛擬金幣、寶物予證人甲○○。至於吉
    恩立公司雖於96年10月23日吉管字第0710008 號函覆本院表
    示：消費者進行該公司網路連線遊戲時對於欲特意隱藏其網
    路上IP位址之人，可於網路上搜尋免費之代理伺服器以便隱
    藏，故以香港IP於臺灣進行遊戲實為可行等語（本院卷第64
    頁），惟並無證據證明被告以此技術隱藏其IP位址，自難以
    此遽為被告不利之認定。
  (三)證人甲○○於94年12月26日匯款1 萬8 千元至被告之母王菁
    霞所有之中國信託商業銀行帳號000000000000號帳戶之事實
    ，為被告所不爭執，核與證人甲○○之證述相符，並有甲○○所有郵局帳戶帳號00000000000000號存摺封面及內頁影本
    1 份、及中國信託商業銀行95年10月16日中信銀集作000000
    000022號函檢送之000000000000相關資料及該帳戶存摺封面
    影本、被告及被告之母王菁霞之身分證正面影本1 份（偵查
    卷第34至38頁）在卷可稽，此部分固堪信為真實。惟證人甲○○於本院證稱：96年12月26日伊匯款1 萬8 千元給被告，
    是伊之前跟被告買東西，還有被告幫伊買寶物、金幣的錢，
    也是買虛擬的東西；當時伊買很多東西，伊當時以為是這張
    1 萬8 千元的匯款收據，後來伊有跟警員解釋清楚；伊跟被
    告交易的模式是被告會先給伊寶物，伊再匯錢給他，如果是
    金額大伊就先匯錢，他再給伊東西，有時伊會買好幾筆才匯
    錢給他；1 萬8 千元這筆錢的東西，被告已經給伊了，這是
    累積很多筆交易寶物的錢，伊一起匯給被告；伊匯給被告的
    帳戶每次都是同一個中國信託帳戶等語（本院卷第100 至
    102 、105 頁），與被告所辯94年12月26日甲○○匯款1 萬
    8 千元給伊，是累積之前好幾筆交易的錢等語相符，佐以證
    人即承辦警員丁○○於本院證稱：在案發時94年12月26日當
    時的行情是2 萬5 到3 萬的「金幣」可以賣到新臺幣1 元等
    語（本院卷第39頁），以此計算本案「影音傳送」賣給「無
    聊瑪莉」8 千7 百萬個金幣，價格應約在新臺幣2900元至
    3480元，亦與證人甲○○於本院證稱伊與「影音傳送」買的
    價格「好像幾千元」等語（本院卷第104 頁）相符，而此金
    額與證人甲○○於94年12月26日匯款給被告之1 萬8 千元亦
    有相當差距，亦難僅以證人甲○○於本案發生當日有匯款給
    被告之事實，而逕為不利於被告之認定。
  (四)證人甲○○於警詢時固證稱：伊向「影音傳送」購買天幣，
    當時可能是看到有人在購物區喊要賣天幣，伊就直接線上對
    談，有買裝備及天幣等共價值新臺幣1 萬8 千元的物品，對
    方好像先把物品留給伊後，伊就去匯1 萬8 千元等語（警卷
    第8 頁），惟由上開證詞以「可能」、「好像」等不確定語
    氣，可知證人甲○○在警詢時對於與「影音傳送」進行交易
    之過程如何已不確定，審酌證人甲○○該次警詢之日期為95
    年6 月15日，距離本案發生時間94年12月26日相隔6 月之久
    ，而證人甲○○於本院證稱：94年12月26日伊向「影音傳送
    」角色購買虛擬金幣、寶物，一共多少錢已不記得，伊匯1
    萬8 千元給被告，是伊向被告買的，當時伊買很多東西，伊
    當時以為向「影音傳送」購買金幣及寶物就是這1 張1 萬8
    千元的匯款收據，後來伊有跟警員解釋清楚等語（本院卷第
    99至100 頁），堪認證人甲○○於警詢上開陳述並非本於其
    自身之確信所為，亦不足據為被告有罪之認定。
六、綜上所述，本件檢察官所舉之證據尚不足以證明被告確有無
    故輸入他人帳號而入侵他人電腦及無故取得他人電磁記錄罪
    嫌之犯行。此外，復查無其他積極證據足以證明被告確有檢
    察官所指之犯行，本件應屬犯罪不能證明，揆諸前揭說明，
    依法自應為無罪判決之諭知。
據上論斷，應依刑事訴訟法第301 條第1 項，判決如主文。
本案經檢察官李佳韻到庭執行職務。
中　　華　　民　　國　　96　　年　　12　　月　　14　　日
                  刑事第八庭  審判長法  官  李璧君
                                    法  官  曾仁勇
                                    法　官  曾鈴
以上正本證明與原本無異。
如不服本判決應於收受本判決後10日內向本院提出上訴書狀，並
應敘述具體理由，如未敘述上訴理由者，應於上訴期間屆滿後20
日內補提理由書狀於本院（均須按他造當事人之人數附繕本）「
切勿逕送上級法院」。
中　　華　　民　　國　　96　　年　　12　　月　　19　　日
　　　　　　　　　　　　　　　　　  書記官  曾秀鳳
